臺灣橋頭地方法院民事判決
111年度岡簡字第196號
原      告  陳韻筑  
被      告  林松佑  
上列當事人間因被告過失傷害案件，原告提起請求損害賠償之刑
事附帶民事訴訟，經本院刑事庭以110年度交簡附民字第268號刑
事附帶民事訴訟裁定移送前來，本院於民國111年8月4日言詞辯
論終結，判決如下：
    主  文
被告應給付原告新臺幣310,143元，及自民國110年9月4日起至清
償日止，按週年利率百分之5計算之利息。
原告其餘之訴駁回。
訴訟費用新臺幣1,000元，由被告負擔。
本判決第1項得假執行。但被告如以新臺幣310,143元為原告預供
擔保得免為假執行。
    事實及理由
一、按簡易訴訟之訴狀送達後，原告不得將原訴變更或追加他訴
    ，但擴張或減縮應受判決事項之聲明者，不在此限；不變更
    訴訟標的，而補充或更正事實上或法律上之陳述者，非為訴
    之變更或追加，民事訴訟法第436條第2項、第255條第1項第
    3款、第256條分別定有明文。查本件原告起訴時原聲明：被
    告應給付原告新臺幣(下同)809,202元，及自起訴狀繕本送
    達翌日起至清償日止，按週年利率5％計算之利息。嗣於民國
    111年7月24日具狀，變更聲明為：被告應給付原告811,286
    元，及自起訴狀繕本送達翌日起至清償日止，按週年利率5％
    計算之利息（見本院卷第35頁）。核屬擴張應受判決事項之
    聲明，與上開規定相符，應予准許。
二、原告主張：被告於109年12月20日9 時49分許，駕駛車牌號
    碼0000-00號自用小客車，沿高雄市○○區○○路○○○○○○○路段○○
    ○路0000號旁之產業道路交岔路口，欲右轉該產業道路往北
    行駛時，本應注意汽車行駛至交岔路口，右轉彎時，應距交
    岔路口30公尺前顯示方向燈，換入外側車道，駛至路口後再
    行右轉，且應注意轉彎車應讓直行車先行，而依當時天候晴
    、日間自然光線、柏油路面乾燥無缺陷、無障礙物及視距良
    好等情，客觀上並無不能注意之情事，竟疏未注意及此，於
    距上開交岔路口前5公尺，竟顯示左方向燈，且未禮讓直行
    車先行而貿然右轉；適原告騎乘車牌號碼000-000號普通重
    型機車（下稱系爭機車）沿民生路東往西直行在被告車輛之
    後方，行至上開交岔路口時，見狀閃煞不及，2車因而發生
    碰撞（下稱系爭事故），致原告人車倒地，因而受有右遠端
    鎖骨骨折、下唇穿通傷(約2.5公分)、右膝撕裂傷(約2公分)
    之傷害（下稱系爭傷害）。原告因被告上開侵權行為受有如
    下損害：㈠醫療費用87,286元。㈡就醫交通費用9,450元。㈢看
    護費用60,000元。㈣不能工作損失120,000元（休養5個月）
    。㈤醫美費用150,000元。㈥、機車維修用34,550元。㈦精神慰
    撫金350,000元。爰依侵權行為之法律關係提起本件訴訟，
    請求被告賠償原告前揭損害等語。並聲明：㈠被告應給付原
    告811,286元，及自起訴狀繕本送達翌日起至清償日止，按
    年息百分之5計算之利息。㈡願供擔保請准宣告假執行。
三、被告則辯以：被告對於本件事故刑事判決認定之事實無意見
    （本院卷104頁），惟原告就本件事故之發生亦有行經無號
    誌路口未減速慢行之過失（本院卷99頁）。另原告主張之賠
    償項目及金額，醫療費用87,286元部分、交通費用9,450元
    、不能工作損失於96,000元範圍內、機車維修費用於9,138
    元內、看護費用於43,000元範圍內均不爭執（本院卷第97-9
    8頁、103-104頁）。醫美費用15萬元部分，未提出單據。精
    神慰撫金部分，原告請求過高。並聲明：原告之訴駁回；如
    受不利判決，願供擔保請准宣告免為假執行。
四、法院之判斷：
  ㈠原告主張被告有前揭侵權行為，致原告受有系爭傷害之事實
    ，為被告所不爭執，且被告前揭過失傷害行為，業經本院以
    110年度交簡字第1550號刑事判決，判處有期徒刑3月，復經
    本院依職權調閱上開刑案卷宗核閱無訛，自堪信為真實。
  ㈡按汽車行駛時，駕駛人應注意車前狀況及兩車併行之間隔，
    並隨時採取必要之安全措施；汽車行駛至交岔路口，轉彎車
    應讓直行車先行，道路交通安全規則第94條第3項、第102條
    第1項第7款定有明文。就本件事故發生之經過，原告雖主張
    被告打左轉方向燈卻右轉等語，惟為被告所否認，且被告自
    系爭事故發生後於即堅稱並未打左轉方向燈，依卷內證據亦
    無從證明被告發生系爭事故前，係打右轉方向燈，自難認原
    告此部分之主張屬實。再觀諸被告車輛與系爭機車發生碰撞
    之位置為右後車尾，有道路交通事故調查報告表㈡-1及車損
    照片可參（影警卷第19、55、57頁），顯見發生系爭事故時
    ，原告騎乘系爭機車，由被告車輛後方偏右（非車輛右側）
    與被告車輛發生碰撞，是依本件上開報告表及車損照片，顯
    然原告未注意車前狀況，保持安全距離，亦係兩車發生碰撞
    之因素而具有過失，原告主張其就系爭事故之發生，並無過
    失等語，並無可採。本院審酌相關卷證資料，斟酌雙方過失
    程度及原因力強弱，認原告及被告應各負擔30%、70%之過失
    責任。
  ㈢按因故意或過失，不法侵害他人之權利者，負損害賠償責任
    ；汽車、機車或其他非依軌道行駛之動力車輛，在使用中加
    損害於他人者，駕駛人應賠償因此所生之損害；不法侵害他
    人之身體或健康者，對於被害人因此喪失或減少勞動能力或
    增加生活上之需要時，應負損害賠償責任；不法侵害他人之
    身體、健康、名譽、自由、信用、隱私、貞操，或不法侵害
    其他人格法益而情節重大者，被害人雖非財產上之損害，亦
    得請求賠償相當之金額。民法第184條第1項前段、第191條
    之2前段、第193條第1項、第195條第1項前段分別定有明文
    。原告所受損害（詳如下述）與被告之過失間，具有相當因
    果關係，則依前揭規定，被告對原告所受損害應負賠償責任
    甚明。 
  ㈣茲就原告請求被告賠償之各項損害及金額，是否有據，逐項
    審究如下：
  １醫療費用87,286元：
　　原告主張其因本件傷害受有醫療費用87,286元之損失，並提
    出醫療收據為證（附民卷39-53頁、本院卷79-85頁），並為
    被告所不爭執（本院卷第103頁），此部分之請求，為有理
    由。
  ２交通費用9,450元：
　　原告主張其因本件傷害就醫支出交通費用9,450元，並提出
    計程車運價證明（附民卷55、57頁；本院卷87頁），且為被
    告所不爭執（本院卷第103頁），此部分之請求，為有理由
    。
  ３看護費用60,000元：
　　原告固主張其因本件傷害，需專人看護1個月，以每日2,000
    元計算，受有60,000元之損害，並舉診斷證明書為證（附民
    卷29頁），惟本院審酌原告受傷期間係委請家人看護，而家
    人看護與專業看護係受過訓練，具備一定職業技能之情形顯
    然不同，且原告亦未提出其有何具體支出較高額看護費用，
    或可要求被告賠償較高額看護費用之相關依據證明，是原告
    此部分之看護費用請求計算，應以每日1,2000元為宜。因此
    ，原告請求被告給付看護費用之損失36,000元（計算式：1,
    200元×30日），堪認有理，自予准許；逾此範圍，則難認有
    據，應予駁回。
  ４不能工作損失120,000元：
　　原告主張其每月薪資為24,000元，因本件傷害不能工作期間
    為5個月，受有120,000元之損害，並舉診斷證明書、在職薪
    資證明及請假單為證（附民卷第29、35、37頁），被告則以
    前詞置辯。而依義大醫療財團法人義大癌治療醫院於110年8
    月18日所開具之診斷證明書，明確記載原告休養4個月（附
    民卷29頁），原告復未舉證證明何以須再多休養一個月，故
    被告此部分之抗辯應屬有理，是原告請求被告給付4個月不
    能工作損失96,000元為有理由，應予准許，逾此範圍之請求
    ，應予駁回。
  ５機車維修費34,550元：
　　原告主張系爭機車受損，支出維修費用34,550元（工資8,25
    0元、零件24,300元），並提出估價單為證（本院卷89頁）
    。又物被毀損時，被害人固得請求加害人賠償物被毀損所減
    少之價額，並以修復費用為估定之標準，然應以必要者為限
    ( 如修理材料以新品換舊品，應予折舊) ，最高法院77年度
    第9 次民事庭會議決議可資參照。是以，損害賠償既係在填
    補被害人所受之損害，使其回復物被毀損前之應有狀態，自
    不應使被害人額外受利，故被害人修理材料以新品換舊品者
    ，應予折舊。是計算被告此部分應負擔損害賠償數額時，自
    應扣除上開材料折舊部分，始屬合理。又依行政院所頒固定
    資產耐用年數表及固定資產折舊率表，系爭機車之耐用年數
    為3年，依平均法計算其折舊結果（即以固定資產成本減除
    殘價後之餘額，按固定資產耐用年數表規定之耐用年數平均
    分攤，計算折舊額），每年折舊率為3分之1，並參酌營利事
    業所得稅查核準則第95條第6 項規定「 固定資產提列折舊
    採用定率遞減法者，以1 年為計算單位其使用期間未滿1 年
    者，按實際使用之月數相當於全年之比例計算之不滿1月者
    以1 月計」，系爭車輛自97年6月出廠（本院卷第39頁），
    迄本件車禍發生時，已使用超過3年，則零件扣除折舊後之
    殘值估定為6,075元【計算方式：殘價＝取得成本÷( 耐用年
    數＋1)即24300÷(3+1)＝6075】，從而，原告所得請求之維修
    費用，為系爭車輛零件殘價6,075 元，加計不用折舊之工資
    8,250元，共14,325元，逾此部分之請求，則無理由。
  ６醫美費用150,000元：
  ⑴按請求將來給付之訴，以有預為請求之必要者為限，得提起
    之，民事訴訟法第246條定有明文，又按將來之醫藥費用，
    只要係維持傷害後身體或健康之必要支出，被害人均得請求
    加害人賠償，非以被害人已實際支出者為限（最高法院82年
    度台上字第681號裁判意旨參照）。是因侵權行為所產生之
    生活上需要之增加，加害人應負賠償責任，且亦不以被害人
    就此已現實支付費用之部分為限，苟為預估將來增加生活上
    之需要而得為證明者，加害人仍應負賠償之責。
  ⑵本件原告所受系爭傷害，經治療後，仍需採行除疤及雷射除
    疤手術治療，預估費用15萬元有原告提出義大醫院美容外科
    中心文書可憑（附民卷第33頁），堪認原告為回復原有外觀
    有施行相關疤痕手術之必要。是依上開說明，未來增加之必
    要費用，雖非實際支出，亦得請求賠償，是原告請求將來疤
    痕整形除疤費用部分，應認有據。又被告就原告將來疤痕整
    形費用，至本院言詞辯論終結前，既均無給付原告之行為，
    足見原告有預為請求之必要，應予准許。
  ７精神慰撫金350,000元：
　　按不法侵害他人人格權，被害人受有非財產上損害，其請求
    加害人賠償相當金額之慰撫金時，法院對於慰撫金之量定，
    應斟酌實際加害情形，所造成影響、被害人痛苦之程度、兩
    造之身分地位、經濟情形及其他各種狀況，以核定相當之數
    額。原告因被告前揭侵權行為而受有本件傷害，其精神上受
    有相當之痛苦，可堪認定。經審酌兩造之身分、地位、經濟
    能力（有兩造稅務電子閘門財產所得調件明細表可參，因屬
    個人隱私，僅予參酌，不予揭露）、被告侵害行為情節、原
    告受有本件傷害之程度及其精神所受打擊之程度等一切情狀
    ，認原告請求精神慰撫金350,000元，尚嫌過高，應核減為5
    0,000元，逾此數額之請求，不應准許。
  ㈤綜上，原告所受之損害金額共計443,061元（醫療費用87,286
    元+交通費用9,450元+看護費用36,000元＋不能工作損失96,0
    00元+機車維費14,325元+醫美費用150,000元+精神慰撫金50
    ,000元）。
五、按損害之發生或擴大，被害人與有過失者，法院得減輕賠償
    金額，或免除之；重大之損害原因，為債務人所不及知，而
    被害人不預促其注意或怠於避免或減少損害者，為與有過失
    ；前二項之規定，於被害人之代理人或使用人與有過失者，
    準用之，民法第217條定有明文。該項規定之目的，在謀求
    加害人與被害人間之公平，故在裁判上法院得以職權減輕或
    免除之。查原告就本件事故之發生既亦應負30%之過失責任
    ，則依過失相抵之結果，被告應得減輕30%之賠償責任，減
    輕後對原告所應負之損害賠償金額為310,143元（計算式為
    ：443,061×0.7＝310,143元，元以下四捨五入）。　
六、綜上所述，原告依侵權行為之法律關係，請求被告應給付原
    告310,143元，及自起訴狀繕本送達翌日即110年9月4日（附
    民卷第75頁）起至清償日止，按年息百分之5計算之利息為
    有理由，應予准許；逾此部分請求，則無理由，應予駁回。
七、本件事證已臻明確，兩造其餘之攻擊或防禦方法，經本院斟
    酌後，認為均不足以影響本判決之結果，自無一一詳予論駁
    之必要。
八、本件係屬民事訴訟法第427條訴訟適用簡易程序所為被告部
    分敗訴之判決，依同法第389條第1項第3款規定，應依職權
    宣告假執行，並依同法第392條第2項規定，依被告聲請宣告
    被告如預供擔保，得免為假執行。雖原告亦陳明願供擔保請
    准宣告假執行，然應僅為促請法院注意之性質，爰不另為准
    駁之諭知。
九、本件係刑事附帶民事訴訟，由合議庭裁定移送民事庭之事件
    ，依刑事訴訟法第504條第2項之規定，免納裁判費。惟其中
    請求被告給付機車維修費，仍須繳納訴訟費用1,000元，本
    院依民事訴訟法第79條規定，命由被告負擔。　　
中　　華　　民　　國　　111 　年　　8 　　月　　18　　日
                  岡山簡易庭  法    官  林揚奇
以上正本係照原本作成。
如不服本判決，應於送達後20日內，向本院提出上訴狀並表明上
訴理由，如於本判決宣示後送達前提起上訴者，應於判決送達後
20日內補提上訴理由書（須附繕本）。
中　　華　　民　　國　　111 　年　　8 　　月　　18　　日
                              書 記 官  陳麗如